臺灣基隆地方法院刑事判決　　　　　　　 100年度訴字第47號
公　訴　人　臺灣基隆地方法院檢察署檢察官
被　　　告　楊俊豪
指定辯護人　本院公設辯護人林富貴
上列被告因違反違反槍砲彈藥刀械管制條例案件，經檢察官提起
公訴（99年度偵字第3895號），本院判決如下：
    主  文
楊俊豪未經許可，持有可發射金屬具有殺傷力之空氣槍，處有期
徒刑壹年柒月，併科罰金新臺幣伍萬元，罰金如易服勞役，以新
臺幣壹仟元折算壹日。扣案之可發射金屬具有殺傷力之空氣槍壹
把（槍枝管制編號：0000000000）、鋼瓶拾貳支、直
徑六點０mm鋼珠捌佰陸拾陸顆，均沒收。
    事  實
一、楊俊豪曾因犯搶奪及違反懲治盜匪條例等案件，經臺灣板橋
    地方法院以84年度訴字第1940號判處有期徒刑3 年8 月及15
    年，並定執行刑為有期徒刑16年確定（以下稱甲案）；又因
    搶奪案件，經臺灣宜蘭地方法院以86年度訴字第59號判處有
    期徒刑1 年6 月確定（以下稱乙案）；甲、乙2 案嗣經臺灣
    宜蘭地方法院以96年度聲字第369 號裁定應執行刑為有期徒
    刑16年8 月，於民國93年4 月1 日縮短刑期假釋出監，假釋
    期間付保護管束，保護管束期滿日期為101 年4 月15日（不
    構成累犯）；其另因犯過失傷害及肇事逃逸案件，過失傷害
    部分經本院以96年度交訴字第31號判處有期徒刑4 月確定，
    於98年7 月27日易科罰金執行完畢，肇事逃逸部分經臺灣高
    等法院以97年度交上訴字第100 號判處有期徒刑7 月，嗣經
    最高法院以99年度台上字第6019號駁回上訴確定。前開過失
    傷害及肇事逃逸案件所宣告之刑嗣經臺灣高等法院以100 年
    度聲字第331 號裁定應執行有期徒刑9 月，於100 年1 月10
    日入監執行，現仍在執行中（不構成累犯）。
二、楊俊豪明知可發射金屬具有殺傷力之空氣槍係屬槍砲彈藥刀
    械管制條例所公告列管之物品，未經主管機關許可，不得持
    有，竟於民國99年7 月間某日，在臺北市○○街夜市，以新
    臺幣（下同）7 千餘元向不知名攤販購買可發射金屬具有殺
    傷力之空氣槍1 把（槍枝管制編號：0000000000）、內裝填
    高壓氣體之鋼瓶12支及數量不詳之直徑6.0mm 鋼珠1 瓶，未
    經許可而持有之，將該等物品放置於其所駕駛之車牌號碼32
    01-JT 號自用小客車副駕駛座前方置物櫃內，並曾於不詳時
    間持該空氣槍至山區射擊鳥類。嗣於99年8 月14日凌晨1 時
    許，楊俊豪駕駛前開自用小客車行經基隆市○○區○○路37
    號旁，因形跡可疑而遭警盤查，經警在該自用小客車副駕駛
    座前方置物櫃內查獲可發射金屬具有殺傷力之空氣槍1 把（
    槍枝管制編號：0000000000）、內裝填高壓氣體之鋼瓶12支
    及直徑6.0mm 鋼珠866 顆，而查悉前情。
三、案經基隆市警察局第二分局報告臺灣基隆地方法院檢察署檢
    察官偵查起訴。
    理  由
一、證據能力之部分：
    現行刑事訴訟法關於「鑑定」之規定，除選任自然人充當鑑
    定人外，另設有囑託機關鑑定制度。依同法第198 條、第20
    8 條之規定，不論鑑定人或鑑定機關、團體，固均應由法院
    、審判長、受命法官或檢察官視具體個案之需要而為選任、
    囑託，並依第206 條之規定，提出言詞或書面報告，始符合
    同法第159 條第1 項所定得作為證據之「法律有規定」之情
    形。否則所為之鑑定，仍屬傳聞證據。然於司法警察機關調
    查中之案件，為因應實務上，或因量大、或有急迫之現實需
    求，併例行性當然有鑑定之必要者，例如毒品之種類與成分
    、尿液之毒品反應，或者槍彈有無殺傷力等鑑定，基於檢察
    一體原則，得由該管檢察長對於轄區內之案件，以事前概括
    選任鑑定人或囑託鑑定機關、團體之方式，俾便轄區內之司
    法警察官、司法警察對於調查中之此類案件，得即時送請先
    前已選任之鑑定人或囑託之鑑定機關、團體實施鑑定，以求
    時效（法務部92年9 月1 日法檢字第0920035083號函參照，
    刊載於法務部公報第312 期）。此種由司法警察官、司法警
    察依檢察官所概括選任之鑑定人或囑託鑑定機關、團體所為
    之鑑定結果，與檢察官選任或囑託為鑑定者，性質上並無差
    異，同具有證據能力。本件卷附之內政部警政署刑事警察局
    （以下稱刑事警察局）99年12月3 日刑鑑字第0990161773號
    鑑驗書及99年12月24日刑鑑字第0990175277號函（見偵查卷
    第68、69頁、第71頁），係屬檢察機關概括授權司法警察（
    官）送請鑑定機關實施鑑定，本院並審酌該鑑定機關基於其
    專業職能及經驗所為之鑑驗，做成書面紀錄，其信憑性已具
    相當之擔保，且鑑定過程亦核無何違法或不當之情事，揆諸
    前開說明，自可做為證據。
二、認定事實之依據：
    訊據被告楊俊豪於警詢、偵查及本院審理時均坦承前開犯行
    不諱，復有空氣槍1 把（槍枝管制編號：0000000000）、鋼
    瓶12支及直徑6.0mm 鋼珠866 顆扣案可資佐證。而依卷附刑
    事警察局鑑驗書所載：「…鑑驗方法：檢視法、性能檢驗法
    、動能測試法。鑑驗結果：送鑑空氣槍1 枝（槍枝管制編號
    ：0000000000），認係氣體動力式槍枝，以小型高壓氣體鋼
    瓶內氣體為發射動力，經裝填金屬彈丸（直徑6.0mm 、重量
    0.88kg）測試3 次，發射速度分別為118 、116 、117 公尺
    / 秒，計算其動能分別為6.1 、5.9 、6.0 焦耳，換算其單
    位面積動能分別為21、20、21焦耳/ 平方公分。…殺傷力相
    關說明：依據司法院秘書長81．6．11秘台廳(二)字第06985號
    函釋示：殺傷力的標準為在最具威力的適當距離，以彈丸可
    穿入人體皮肉層之動能為基準。殺傷力相關數據：(一)依日本
    科學警察之研究結果，彈丸單位面積動能達20焦耳/平方公
    分，則足以穿入人體皮肉層。(二)本局對活豬作射擊測試結果
    ，彈丸單位面積動能達24焦耳/平方公分，則足以穿入豬隻
    皮肉層。(三)美國軍醫總署定義：彈丸撞擊動能達58呎磅（約
    為78.6焦耳），則足以使人喪失戰鬥能力。」等情，則本件
    被告持有之空氣槍所發射彈丸單位面積動能達20、21焦耳/
    平方公分，依司法院上開函釋之數據，已足以穿入人體皮肉
    層，自具有殺傷力。綜上，本件事證明確，被告犯行堪以認
    定，應予依法論科。
三、論罪科刑：
  (一)核被告楊俊豪所為，係犯槍砲彈藥刀械管制條例第8 條第4
    項之未經許可持有可發射金屬具有殺傷力之空氣槍罪。被告
    於99年7 月間某日購入扣案之空氣槍，至經警查獲時為止，
    長時間持有槍枝之行為，具有行為繼續之性質，為繼續犯，
    應僅論以單純一罪。
  (二)公訴意旨雖主張被告前因犯過失傷害案件，經本院以96年度
    交訴字第31號判處有期徒刑4 月確定，於98年7 月27日易科
    罰金執行完畢，而被告本件犯行係於該案執行完畢5 年內所
    犯，符合累犯之要件等語，然被告有應併合處罰之數罪，經
    法院分別判處有期徒刑確定，其中1 罪之有期徒刑先執行期
    滿後，法院經檢察官之聲請，以裁定定其數罪之應執行刑確
    定後，其在未裁定前已先執行之有期徒刑之罪，因嗣後合併
    他罪定應執行刑之結果，檢察官所換發之執行指揮書，係執
    行應執行刑，其前已執行之有期徒刑部分，僅應予扣除而不
    能認為已執行完畢（參照最高法院90年度台非字第340 號、
    93年度台非字第298 號裁判意旨）。本件被告前因犯過失傷
    害及肇事逃逸案件，過失傷害部分經本院以96年度交訴字第
    31號判處有期徒刑4 月確定，於98年7 月27日易科罰金執行
    完畢，肇事逃逸部分經臺灣高等法院以97年度交上訴字第10
    0 號判處有期徒刑7 月，嗣經最高法院以99年度台上字第60
    19號駁回上訴確定。前開過失傷害及肇事逃逸案件所宣告之
    刑嗣經臺灣高等法院以100 年度聲字第331 號裁定應執行有
    期徒刑9 月，於100 年1 月10日入監執行等情，有臺灣高等
    法院被告前案紀錄表、臺灣高等法院100 年度聲字第331 號
    裁定在卷可稽，是被告前開所犯過失傷害罪所處有期徒刑4
    月之刑期，雖於98年7 月27日易科罰金執行完畢，然被告前
    揭所犯過失傷害及肇事逃逸案件所宣告之刑，既業經臺灣高
    等法院以100 年度聲字第331 號裁定應執行有期徒刑9 月，
    則前已執行之有期徒刑部分，僅應予扣除而不能認為已執行
    完畢，故本件被告所為尚不構成累犯。
  (三)本件並無積極證據足證被告購入扣案之空氣槍後，曾持以犯
    罪，與一般擁槍自重者自難比擬，且扣案空氣槍所發射彈丸
    之單位面積動能為20、21焦耳/ 平方公分，雖具有殺傷力，
    然殺傷力尚非甚強，尚難認其有犯罪之重大惡意。又其所犯
    未經許可持有可發射金屬具有殺傷力槍砲罪之法定本刑為3
    年以上10年以下有期徒刑，併科700 萬元以下罰金，與其犯
    罪情節相較，實屬情輕法重，客觀上足以引起一般同情，顯
    有堪資憫恕之處，本院認縱處以法定最低刑度猶嫌過重，爰
    依刑法第59條規定，減輕其刑。
  (四)茲審酌被告未經許可而持有上揭具有殺傷力之空氣槍，對於
    社會安全已構成相當程度危害，惟並未持之另為其他犯罪，
    兼衡其素行、手段、犯罪所生危害及犯罪後尚能坦承犯行、
    深表悔悟等一切情狀，量處有期徒刑1 年7月、併科罰金5萬
    元，並就併科罰金部分，諭知如易服勞役以1 千元折算1日
    之折算標準，以資懲儆。
四、扣案之空氣槍1 把（槍枝管制編號：0000000000），業經鑑
    定具有殺傷力，已如前述，自屬違禁物，不問屬於犯罪行為
    人與否，應依刑法第38條第1 項第1 款之規定諭知沒收。另
    扣案之供前揭空氣槍做為發射動力之裝填高壓氣體之鋼瓶12
    支、可供上開空氣槍發射使用之直徑6.0mm 鋼珠866 顆，均
    係被告所有，供作上開空氣槍為有殺傷力之發射之用，為被
    告犯本案之罪所用之物，業據被告供承明確，爰依刑法第38
    條第1 項第2 款規定宣告沒收。
據上論斷，應依刑事訴訟法第299 條第1 項前段，槍砲彈藥刀械
管制條例第8 條第4 項，刑法第11條前段、第42條第3 項前段、
第59條、第38條第1 項第1 款、第2 款，判決如主文。
本案經檢察官王亞樵到庭執行職務。
中    華    民    國    100   年    2     月    24    日
                  刑事第五庭審判長法  官    齊  潔
                                  法  官    吳佳齡
                                  法  官    蔡和憲
上正本證明與原本無異
對於本件判決如有不服，應於收受送達後10日內，向本院提出上
訴書狀，上訴於臺灣高等法院，並按他造當事人之人數附具繕本
。
中    華    民    國   100    年    2     月    24    日
                                  書記官    翁其良
論罪法條：
槍砲彈藥刀械管制條例第8條
未經許可，製造、販賣或運輸鋼筆槍、瓦斯槍、麻醉槍、獵槍、
空氣槍或第 4 條第 1 項第 1 款所定其他可發射金屬或子彈具
有殺傷力之各式槍砲者，處無期徒刑或 5 年以上有期徒刑，併
科新臺幣 1 千萬元以下罰金。
未經許可，轉讓、出租或出借前項所列槍枝者，處5年以上有期
徒刑，併科新臺幣1千萬元以下罰金。
意圖供自己或他人犯罪之用，而犯前二項之罪者，處無期徒刑或
7 年以上有期徒刑，併科新臺幣 1 千萬元以下罰金。
未經許可，持有、寄藏或意圖販賣而陳列第1項所列槍枝者，處3
年以上10年以下有期徒刑，併科新臺幣7百萬元以下罰金。
第 1 項至第 3 項之未遂犯罰之。
犯第 1 項、第 2 項或第 4 項有關空氣槍之罪，其情節輕微者
，得減輕其刑。